# 关于同一控制下的企业合并

提问人：dayup2012 时间：2013-05-20 22:24:01
A公司是 2011 年 2 月份成立的，B公司为 2010 年成立的公司，A和B公司均为C公司的子公司。 2012 年 3 月，C公司将B公司转让给A公司，收购对家为 1 美金（人民币6.4元）。目前，我们在编制A公司 2012 年合并报表。有 3 个问题：
1 、按照同一控制下的企业合并的要求，我们去编制对比数。如果我们要视同合并的公司一直就存在，那么我们 2011 合并的损益表是A公司 2011 年2-12月+B公司 2011 年1-12月，还是A公司 2011 年2-12月+B公司 2011 年2-12月呢？还是有其他的选择？这个视同一直存在怎么理解? 2、我在编制权益变动表的时候， 2011 年初的所有者权益应该是 0 还是应该是B公司的数字呢？（同问题 1 类似） 3 、合并日B公司的所有者权益已经是负数了。长投确认为0? 资本公积出现借方金额（6.4元）？还有需要把亏损恢复吗？
情况有些特殊，请老师指点！非常感谢！

回答人：chenyiwei
回复 daydayup2012 的帖子
1 、目前习惯上多数认为：一般的年审目的的报表中，如果合并方是后设立的，则其同一控制下的合并报表编制追溯的期间不超过该合并方的设立日。如果按照这一逻辑，则 2011 年的合并损益表是“A公司 2011 年2-12月+B公司 2011 年2-12月”。相应地，合并权益变动表没有 2011年年初数。
2 、如果是某些特殊目的的报表，如IPO或者发债，需模拟上市主体最近三年业绩的，则也可以将本案例中的合并利润表模拟直到B公司 2010 年内的成立日。但这种做法比较少见。 3 、个别报表层面对于被合并方资不抵债的情形，确认长投为零，相应资本公积在个别报表层面出现借方余额6.4元。被合并方自被纳入合并报表之日起的累计亏损应恢复，在合并报表层面的效果是增加资本公积。

提问人：dayup2012 时间：2013-05-21 10:29:14
谢谢陈版主指点，还有一个补充的问题：
在编制 2011 年比较数据的时候，由于 2011 年末的净资产已经是负数了。 编制合并报表时候需要将 Dr资本公积 Cr 股本及累计亏损。
然后再还原起初的亏损。但是资本公积在报表上出现借方余额。报表上直接资本公积列示借方余额的案例有吗？还是要以资本公积冲减到 0 为止呢？谢谢！

回答人：chenyiwei
如果被合并方的净资产为负数（留存收益为负），则合并结果不会导致资本公积出现负数余额，不应出现你说的问题。你可以再试试看。

提问人：dayup2012 时间：2013-05-22 09:45:34
回复 daydayup2012 的帖子
谢谢陈老师。对的，合并是不会。但是母公司单家出现负数呢？

回答人：chenyiwei
母公司单独报表不需要恢复被合并方在合并日的留存收益。因为单独报表上没有把被合并方前期的利润表追溯调整纳入。